【裁判字號】    95,交聲,225
【裁判日期】    950530
【裁判案由】    違反道路交通管理處罰條例聲明異議
【裁判全文】
臺灣士林地方法院交通事件裁定         95年度交聲字第225號
原處分機關  臺北市交通事件裁決所
異  議  人
即受處分人  甲○○
上列異議人即受處分人因違反道路交通管理處罰條例案件，對於
臺北市交通事件裁決所民國95年3 月7 日所為之處分（原處分案
號：北市裁二字第裁22─A4N406860 號），聲明異議，本院裁定
如下：
    主  文
原處分撤銷。
甲○○不罰。
    理  由
一、按法院受理交通事件，準用刑事訴訟法之規定，道路交通管
    理處罰條例第89條前段定有明文，是刑事訴訟法第154 條第
    2 項「犯罪事實應依證據認定之，無證據不得認定犯罪事實
    。」之規定及最高法院76年臺上字第4986號判例「認定犯罪
    事實所憑之證據，雖不以直接證據為限，間接證據亦包括在
    內。然而無論直接證據或間接證據，其得為訴訟上之證明者
    ，須於通常一般之人均不致有所懷疑，而得確信其為真實之
    程度者，始得據為有罪之認定。倘其證明尚未達到此一程度
    ，而有合理之懷疑存在，而無從使事實審法院得有罪之確信
    時，即應由法院為諭知被告無罪之判決。」所揭示刑事訴訟
    法上法院認定事實之最重要原則，於法院審理行為人違反道
    路交通管理處罰條例案件時，當有其適用。易言之，法院於
    審理行為人違反道路交通管理處罰條例案件，當踐行完畢調
    查證據程序後，為事實之認定時，如就原處分機關所認定之
    行為人違規事實仍有合理之訴訟上懷疑，而無法確信行為人
    確有該當於道路交通管理處罰條例各該處罰條文之構成要件
    事實時，此際即應依訴訟上之待證事實「倘有懷疑，則從被
    告之利益作解釋」之證據法則，作對受處分人有利之認定。
二、原處分意旨略以：異議人即受處分人甲○○於民國95年2 月
    16日15時33分許，駕駛車牌號碼5A－9206號車，在臺北市○
    ○路○ 段207 號，經臺北市政府警察局交通警察大隊以「汽
    車行駛於道路上，其汽車駕駛人未繫安全帶」之違規掣單舉
    發，爰依道路交通管理處罰條例第31條第1 項規定之行為，
    裁處受處分人罰鍰新臺幣（下同）1,500 元。
三、訊據異議人即受處分人，固坦承有於前揭時、地為警欄停舉
    發之事實，惟仍堅詞否認有何辯稱：伊駕駛時確有繫安全帶
    ，可能係因當時其右側車窗僅開啟約10公分，身著黑色運動
    夾克，車子的安全帶亦是黑色的，因此導致員警視覺誤差，
    當時並有友人同車可證等語。經查：證人即受處分人之同車
    駕駛座旁友人高郁菁與本院當庭結證稱：當天受處分人與伊
    一同由公司外出前往五股洽公，回程由五股上車時，伊與受
    處分人一上車就繫上安全帶，車行至基隆路時，因為受處分
    人抽煙，所以將車窗搖下約4 分之1 ，而當天天氣很好，有
    出太陽，且受處分人之車窗貼有隔熱紙，而受處分人當天所
    穿外套為黑色，安全帶亦為黑色等語明確，經核與經隔離訊
    問之受處分人所述情節均相符，且證人高郁菁與受處分人關
    係不過係同事，本案罰鍰不過1500元，衡情應不可能為此案
    而任意甘犯偽證之刑責，虛偽供述，所證應屬可信。而其案
    發當時正處車內，所見應較員警在車外為清楚，不致看錯。
    而證人即本案舉發員警乙○○於本院調查時所證：當天天氣
    很好，有出太陽等情亦均相符，亦與上開證人所證相符，足
    見當日氣溫應該甚高，衡諸常情一般車輛行經臺北市區尤其
    係交通車輛頻繁之基隆路路段，駕駛人一般應不可能完全將
    車窗搖下，足見，證人所證亦與常理相符，當可信之。是本
    件員警應係在車外，車窗僅部分搖下之情況下，透過貼有隔
    熱紙之窗戶，目視判斷而為舉發，甚為明確。是員警雖與受
    處分人並無嫌怨，並無任意虛偽舉發之情，然於此情況下，
    目視舉發，則難免因為誤差而看錯，至為可能。且本院於調
    查時經質之證人乙○○，舉凡受處分人衣服顏色、安全帶顏
    色等顯而亦見之現場情形，其均未注意並記憶，更使本院相
    信，證人乙○○之舉發，當有發生錯誤之可能。此外，由證
    人即舉發員警乙○○於本院調查時證稱：本件伊係先騎車到
    受處分人駕駛座旁邊，目視發現受處分人沒有繫上安全帶，
    所以伊騎車往前一段距離，示意受處分人將車停於路邊稽查
    ，受處分人後來停於路邊受檢時，係已經繫上安全帶之狀態
    等語，足見，本件員警將受處分人攔停於路邊後，受處分人
    之安全帶係繫上之狀態甚為明確，而一般情形，員警發現違
    規後，應係當下立刻處置舉發，即便攔停，時間亦甚為短暫
    ，違規行為人衡情應無充裕時間進行掩飾違規之舉動，是除
    非有積極證據足以證明在員警發現違規到舉發之間，受處分
    人有事後彌縫之舉，否則，自不能推斷受處分人先前有違規
    之行為，當甚明確。而本件證人乙○○於本院調查時卻證稱
    ：伊發現受處分人違規之後，就要受處分人將車開往路邊接
    受稽查，伊也往前騎到路邊，期間並未特別注意有無事後將
    安全帶繫上等語，足見，本件並無任何積極證據足以證明，
    員警在路中發現違規到受處分人靠邊接受稽查之間，受處分
    人有何另外繫上安全帶之舉動，本件自僅能依據經驗法則作
    對受處分人有利之推斷，即受處分人應係一直都有繫上安全
    帶，僅因員警視線不佳而看錯，方符上開有疑唯輕之原則。
    是本件證人即舉發員警乙○○既就本件違規之當時之情況，
    未能全盤清楚之注意並為完整之證述，本件復且未有科學儀
    器取得違規之證據資料或另有其他證據可供補強，自難僅憑
    員警於上開情況下之目測舉發形成受處分人有上揭違規事實
    之確信，衡諸前開說明，自應認為受處分人有利之認定。
四、綜上所述，本件原處分機關所認定之受處分人違規事實仍有
    合理之訴訟上懷疑，而無法確信受處分人確有該當於道路交
    通管理處罰條例第31條第1 項之構成要件，應作對受處分人
    有利之認定。本件舉發單位及原處分機關未予詳查即據以舉
    發及裁罰，顯有未洽。是本件異議為有理由，自應由本院將
    原處分撤銷，改諭知受處分人不罰，以資適法。
五、據上論斷，應依道路交通案件處理辦法第20條前段，裁定如
    主文。
中    華    民    國    95    年    5     月    30    日
                  交通法庭法  官  王沛雷
以上正本證明與原本無異。
如不服本裁定應於送達後5 日內向本院提出抗告狀。
                          書記官  蘇彥宇
中    華    民    國    95    年    6     月     5    日


司法院資訊處製作；財團法人民間司法改革基金會備份。
